【裁判字號】    88,易,2829
【裁判日期】    900104
【裁判案由】    竊盜
【裁判全文】
台灣台中地方法院刑事判決                       八十八年度易字第二八二九號
    公  訴  人  台灣台中地方法院檢察署檢察官
    被      告  丙○○
                己○○
                戊○○
     右二人共同
     選任辯護人   羅豐胤律師
右列被告等因竊盜案件，經檢察官提起公訴（八十八年度偵字第四七三九號），本院
判決如左：
    主  文
丙○○、戊○○共同連續竊盜，各處有期徒刑捌月。
丙○○被訴竊佔部分無罪。
己○○無罪。
    事  實
一、丙○○自幼即與其祖父王粗皮及父親王阿川在所承租之屬於台灣省所有而分由內
    政部營建署新生地開發局經管座落台中縣神岡鄉○○段第一０三六地號土地及由
    交通部高速鐵路工程局經管座落台中縣神岡鄉○○段一０三六之一地號土地上種
    植水稻（按前開河川公地原編號為台中縣神岡鄉○○段第一０二號），嗣因其父
    王阿川於民國（下同）八十四年間死亡後，丙○○因無力續耕，於八十七年七月
    間，竟與戊○○共同基於意圖為自己不法所有之犯意聯絡，並基於概括之犯意，
    僱用不知情之不詳姓名成年人，盜採前開二筆土地內之砂石計四百三十八立方公
    尺及一萬三千五百九十六立方公尺販售予不詳砂石場牟利，並自同年十月起，以
    每台卡車新台幣（下同）五百元之代價，提供丁○○（業經不起訴處分確定）經
    營之捷弘砂石行及不詳姓名之人傾倒垃圾及廢棄物，獲取暴利。嗣於八十七年十
    二月二十二日為台灣台中地方法院檢察署檢察官會同台中縣警察局及內政部營建
    署新生地開發局人員循線查獲。
二、案經台中縣警察局移送台灣台中地方法院檢察署檢察官偵查起訴。
    理  由
一、有罪部分（即被告丙○○、戊○○共同竊盜部分）
    （一）訊據被告丙○○、戊○○二人固坦承有向丁○○收取款項並在現金支出傳
          票上簽名等情不諱，惟均矢口否認有何盜採砂石之犯行，被告丙○○辯稱
          略以：伊父親約於四、五年前死亡後，田地就給己○○種辣椒，不用租金
          ，直到八十七年八、九月間，才讓伊表弟戊○○耕作，當時言明耕作三年
          ，租金十五萬元，戊○○先給伊二萬元，戊○○說要種蘆筍，但如何挖取
          砂石，伊不清楚，伊向丁○○收錢，是戊○○叫伊去收來抵租金的，至於
          挖砂石及回填垃圾都是戊○○叫人作的，伊只是去收租金，錢是丁○○要
          給戊○○的，什麼錢伊不知道云云。被告戊○○辯稱略以：伊不知道採砂
          石及回填垃圾之事，去丁○○處拿錢也是丙○○叫伊陪他去，伊雖有在陳
          誠桂那裡簽名，但不知是什麼錢，是丙○○說不識字，叫伊代簽名，支票
          是丙○○叫伊拿去向乙○○調現，伊將調得之錢拿給丙○○，但沒有收據
          ，伊不知道何人同意丁○○倒廢土云云。惟查：將廢土等垃圾傾倒於前開
          已挖掘過之河川公地上之人為丁○○，而前往與丁○○接洽傾倒垃圾、約
          定每車垃圾收取五百元及前往向丁○○收錢之人均為被告丙○○與戊○○
          ，迭據證人丁○○、林靜香夫妻於警訊、檢察官偵查中及本院審理時到庭
          結證屬實（見台中縣警察局刑事案件偵查卷宗第六頁背面至第七頁正面警
          訊筆錄、八十八年度偵字第四七三九號卷第十一頁正、第十二頁背面、第
          八十六頁正面訊問筆錄及本院八十九年一月五日審判筆錄），是與證人陳
          誠桂接洽在前開河川公地傾倒垃圾及約定每車垃圾收取五百元代價及向陳
          誠桂、林靜香夫妻收取傾倒垃圾費用之人為被告丙○○及戊○○無疑。次
          查被告丙○○就此雖辯稱係被告戊○○欠伊租金而要伊向丁○○收取傾倒
          垃圾之費用抵償租金，而被告戊○○則辯稱係被告丙○○不識字，要伊陪
          同前往向丁○○收取金錢及要伊代為簽收等語。然被告丙○○與戊○○分
          別於八十七年十月二十六日、十一月十二日及十一月十五日向證人丁○○
          、林靜香收取一萬零五百元各一次、二萬零五百元一次之金錢，除經證人
          丁○○證述在卷外，並為被告丙○○及戊○○所不否認，復有證人丁○○
          所提出之由被告丙○○、戊○○署名簽收之現金支出傳票影本三紙在卷足
          資佐證（見八十八年度偵字第四七三九號偵查卷第一０一頁、第一０三頁
          、第一０四頁，其中簽署王阿福者即為被告丙○○）。而觀之前開三紙現
          金支出傳票上均載明係「十一月三日至十一月四日垃圾錢」、「廢土」等
          字樣，再參以證人丁○○已證明係由被告丙○○與戊○○二人共同前往伊
          處與伊接洽傾倒垃圾及約定每車五百元代價等情以觀，如謂被告丙○○、
          戊○○於簽署前開傳票而向證人丁○○、林靜香領取金錢時不知渠等所領
          取者係丁○○在前開河川公地傾倒垃圾等之費用，豈能置信！而被告蔡欽
          華雖辯稱係因被告丙○○不識字始要伊陪同向丁○○收錢並由伊代為在前
          開支出傳票上簽字乙節亦與事實不符，蓋被告丙○○本人亦曾於八十七年
          十一月十二日向丁○○收取一萬零五百元而在支出傳票上親自簽名「王阿
          福」，除有證人丁○○前開證詞外，被告丙○○對此亦不否認，復有該支
          出傳票影本在卷足資佐證（見八十八年度偵字第四七三九號卷第一０四頁
          ），是被告丙○○既能親自簽名，何須委由被告戊○○代為簽名？從而被
          告戊○○前開辯解，顯係卸責之詞且與事實不符，不足採信。而被告王福
          來辯稱係因被告戊○○欠伊租金而要伊一同前往向丁○○收取金錢來抵償
          租金，亦與其於警訊中所稱係無償將前開河川公地讓予其表弟即被告蔡欽
          華耕作等情亦前後不一（見台中縣警察局刑事案件偵查卷宗第二頁），再
          者，被告丙○○雖於本院審理時供稱係有租金而非無償，惟對於租金問題
          則亦前後供述不一，先辯稱係三年租金十五萬元，被告戊○○先給予一、
          二萬元（見本院八十八年九月二十九日審判筆錄），後又改稱伊是先給蔡
          錫洲耕種，不用租金，後來戊○○來找伊，說要種蘆筍，每年五萬元，但
          只先給伊二萬元（見本院八十九年六月一日審判筆錄），是被告丙○○對
          於前開河川公地，究係免費讓予被告戊○○或以每年五萬元之代價出租，
          已前後供述不一，顯難採信，況被告丙○○亦無法提出任何租約等證據以
          實其說。末查，被告戊○○於偵查中提出一紙被告丙○○所簽名之委託書
          （見八十八年度偵字第四七三九號偵查卷第十五頁），該委託書內容顯示
          被告丙○○委託「謝文彬」調度挖土機及車輛將前開河川公地整平，而被
          告丙○○亦不否認前開委託書上確係伊所簽名（見八十八年度偵字第四七
          三九號偵查卷第三十二頁），雖被告丙○○與戊○○均矢口否認不知委託
          書中所指謝文彬究係何人，惟衡諸常情，如本件僱工挖取砂石之人僅為被
          告丙○○，而被告戊○○對挖取砂石之事不知情，則被告戊○○何以會持
          有此紙委託書，被告丙○○何須將該委託書影本交付予被告戊○○？而本
          件委託書僅係影本，無從就委託書中謝文彬之指印查悉謝文彬之身分，然
          從前開委託書確為被告丙○○所親自簽名及於簽名交付予被告戊○○等情
          觀之，亦足徵被告丙○○與戊○○係共同僱工盜採前開河川公地砂石已為
          灼然。再者，前開河川公地係分由內政部營建署新生地開發局、交通部高
          速鐵路工程局經管，而遭盜挖砂石之面積達四百三十八立方公尺及一萬三
          千五百九十六立方公尺，且有回填廢棄物之事實，此有上述二筆土地登記
          謄本，台灣省新生地開發處八十七年十二月二十八日八七新開供字第七四
          三一號函及所附台中縣神岡鄉○○段一０三六、一０三六之一地號遭盜挖
          砂石、回填廢棄物案損失概估表等影本、現場照片等各在卷可稽，是現場
          係經盜採砂石後，再利用盜採砂石所遺留之坑洞回填垃圾等廢棄物已屬實
          情，而該河川公地當時係許可由被告丙○○使用後轉由被告戊○○使用，
          茍被告丙○○、戊○○未共同僱工挖掘砂石，何以會向證人丁○○接洽前
          來回填垃圾、廢土等廢棄物，並商定每車垃圾為五百元，且已向丁○○收
          取三次之費用！被告丙○○及戊○○應均在證人丁○○之支出傳票上分別
          簽收，況前開盜採砂石之面積甚廣，被告丙○○及戊○○既為現場從事耕
          作之人，豈有不知之理，且證人丁○○於偵查中所提之答辯狀內亦證實係
          被告丙○○僱用被告戊○○在該處盜採砂石，此有該答辯狀一紙足參（見
          八十八年度偵字第四七三九號第八十七頁）。至被告戊○○所舉證人王丕
          成僅係證明被告丙○○曾持向證人丁○○收取之支票向其調現，尚難以此
          執為被告戊○○未參與共同盜採砂石之犯行。另證人張翠玲固證稱未向被
          告戊○○及丙○○購買過砂石，惟被告丙○○及戊○○所有之砂石係盜採
          而來，如購買人承認向其購買，無異自白購買贓物而涉有犯罪，衡諸常情
          ，縱或有購買前開砂石之人，亦難期渠等於法院審理中到庭為真實之陳述
          。綜上所述，被告丙○○、戊○○前開所辯，均屬卸責之詞，不足採信，
          本件事證明確，被告丙○○及戊○○盜採砂石之犯行洵堪認定。
    （二）核被告丙○○、戊○○二人所為，均係犯刑法第三百二十條第一項之竊盜
          罪，被告丙○○與戊○○二人間有犯意聯絡及行為分擔，應論以共同正犯
          。又被告丙○○、戊○○先後多次竊盜之犯行，時間緊接，所犯犯罪構成
          要件相同，顯係基於概括之犯意反覆為之，為連續犯，應依刑法第五十六
          條論以一罪加重其刑。又渠二人利用不知情之挖土機司機盜採砂石，為間
          接正犯。爰審酌被告二人犯罪之動機、目的、手段、在向政府承租之河川
          公地挖取砂石後回填垃圾，對土地使用危害甚大及否認犯罪之犯後態度不
          佳等一切情狀，分別量處如主文所示之刑，以示懲儆。
二、無罪部分：
    （一）被告丙○○被訴竊佔部分：
          公訴人意旨指被告丙○○自八十三年間起，意圖為自己不法之利益，未經
          許可，將屬於台灣省所有而分由內政部營建署新生地開發局經管座落台中
          縣神岡鄉○○段第一０三六地號土地及由交通部高速鐵路工程局經管座落
          台中縣神岡鄉○○段一０三六之一地號土地予以竊佔，並在上該土地上種
          植水稻，因認被告丙○○涉有刑法第三百二十條第二項之竊佔罪嫌云云。
          按犯罪事實應依證據認定之，無證據不得推定其犯罪事實，刑事訴訟法第
          一百五十四條定有明文。而認定不利於被告之事實須依積極證據，茍積極
          證據不足為不利於被告事實之認定時，即應為有利於被告之認定，更不必
          有何有利之證據。（最高法院院三十年上字第八一六號判例參照）。又刑
          法第三百二十條第二項之竊佔罪係以意圖為自己或第三人不法利益而無權
          占有他人之不動產者始足當之。訊據被告丙○○固坦承有在前開土地上種
          植水稻等情不諱，惟堅決否認有竊佔之犯行，辯稱略以：前開土地自伊祖
          父開始即耕種，伊自幼即與祖父及父親一起在前開土地上耕作，伊父親於
          八十四年間死亡後，因伊身體不好始將之轉予被告己○○等人耕種等語。
          本件公訴人認被告丙○○涉有竊佔罪嫌，無非以前開土地係屬台灣省所有
          而分由內政部營建署新生地開發局及交通部高速鐵路工程局經管為其論據
          。經查前開土地自被告丙○○祖父時起即由被告之祖父耕作，被告自幼即
          與其祖父及父親在前開土地共同耕作等情，迭據被告丙○○供述甚詳，並
          經同案被告己○○及證人甲○○證述屬實（參本院八十九年六月二十九日
          、八十九年八月十七日及八十九年十月二十五日審理筆錄），復有被告王
          福來提出之使用人為其父王阿川名義承租之台中縣河川公地種植使用許可
          證一紙在卷足參，且該使用許可證上所載台中縣神岡鄉○○段第一０二號
          河川地即同段第一０三六號河川地，而同段第一０三六之一號即該一０三
          六號河川公地，且該河川公地曾於七十二年二期至七十七一期由台中縣政
          府許可予被告丙○○之祖父王粗皮使用，直至七十七年二期以後皆許可為
          被告丙○○之父王阿川使用，此有台中縣政府八十九年十一月二十四日八
          九府工水字第三一九五三一號函及台中縣政府八十九年十二月五日八九府
          工水字第三二八七０九號函在卷足參，換言之，本件前開河川公地係由台
          中縣政府許可由被告祖父、父親等人使用至今甚明。是被告丙○○占有前
          開河川公地即有合法權源，雖被告變更原許可證所指種植農作物之目的而
          回填垃圾，惟仍無礙於被告之合法占有，從而本件公訴人認被告丙○○竊
          佔前開河川公地予以種植水稻乙節，即與事實不符，被告丙○○所為，核
          與刑法第三百二十條第二項竊佔罪之構成要件尚屬有間，尚難以該條之竊
          佔罪論罰。是此部分既不能證明被告丙○○涉有竊佔之犯行，自應就此部
          分為無罪之諭知。
    （二）被告己○○被訴竊盜部分：
          按公訴人認被告己○○涉有竊盜罪，無非以被告己○○於偵查中自承系爭
          土地係被告丙○○於八十七年二月間出租予伊種玉米，伊於同年六月收成
          後便將土地交還給被告丙○○、被告丙○○指稱係由被告己○○與戊○○
          父子未依規定種植而擅自挖砂石盜賣，又回填廢土垃圾，使土地無法再耕
          作及被告己○○所提之證人即宜新建設開發股份有限公司工地主任李瑞所
          證被告己○○僅係在其工地擔任臨時工等為其論據。訊據被告己○○則堅
          決否認有何盜採砂石之犯行，辯稱略以：伊不知有盜採砂石及回填垃圾之
          事，伊在八十七年五、六月間玉米收成後即不曾再去田裡等語。經查被告
          丙○○於本院審理時，均僅指稱係由被告戊○○僱工挖取前開河川公地內
          之砂石，被告己○○則均不在場（見本院八十九年五月四日、六月一日、
          六月二十九日審判筆錄），是就被告丙○○於偵查中之前開指稱，僅能證
          明伊曾將前開河川地交予被告己○○使用，並不能證明被告己○○亦有參
          與共同盜採砂石之行為，參與被告丙○○於本院審理時已供稱被告己○○
          並無參與盜採砂石之行為等情，且陪同被告丙○○前往向證人即在該處傾
          倒垃圾之丁○○收取費用者亦僅為被告丙○○與戊○○，被告己○○未曾
          與焉，證人丁○○亦不認識被告己○○等情，亦經丁○○於檢察官偵查中
          及本院審理時到庭結證屬實，是本件並無證據證明被告己○○有參與共同
          盜採砂石之犯行，尚難僅以被告己○○曾向被告丙○○租用前開河川地，
          即遽論被告己○○以共同盜採砂石之罪責。此外，本院復查無其他積極證
          據足認被告己○○涉有公訴人所指共同盜採砂石之犯行，既不能證明被告
          己○○涉有竊盜之犯行，自應為無罪之諭知。
據上論斷，應依刑事訴訟法第二百九十九條第一項前段、第三百零一條第一項、刑法
第三百二十條第一項、第二十八條、第五十六條、罰金罰鍰提高標準條例第一條前段
，判決如主文。
本案經檢察官李月治到庭執行職務。
中      華      民      國    九十    年        一    月      四        日
                                     台灣台中地方法院刑事第六庭
                                          法  官    簡  賢  坤
右正本證明與原本無異。
如不服本判決，應於判決送達後十日內向本院提出上訴狀，上訴於臺灣高等法院臺中
分院( 須附繕本 )。
                                          書記官
中      華      民      國    九十    年        一    月      五        日
附錄本案論罪科刑法條全文：
刑法第三百二十條第一項：
意圖為自己或第三人不法之所有，而竊取他人之動產者，為竊盜罪，處五年以下有期
徒刑、拘役、或五百元以下罰金。


司法院資訊處製作；財團法人民間司法改革基金會備份。
